臺灣高雄地方法院刑事判決　　　　　　　　　　　　九十三年度訴字第二三四號
　　公　訴　人　臺灣高雄地方法院檢察署檢察官
　　被　　　告　甲○○
右被告因常業詐欺等案件，經檢察官提起公訴（九十三年度偵緝字第一一九七號），
嗣因被告就被訴事實為有罪之陳述，本院並聽取當事人之意見後，裁定改由受命法官
獨任依簡式審判程序審理，判決如左：
    主  文
甲○○幫助意圖為自己不法之所有，以詐術使人將本人之物交付，處有期徒刑陸月，
如易科罰金，以佰元折算壹日。
    事  實
一、甲○○前於民國九十年間，因公共危險案件，經本院以九十年度訴字第三○五四
    號判處有期徒刑六月確定，並於九十三年四月二日執行完畢（不構成累犯）。詎
    甲○○於九十年四月間之不詳時間，見某報紙上刊登應徵工作之廣告，乃至位在
    高雄市○○○路之某公司，與姓名年籍不詳，自稱「陳經理」之成年男子聯絡，
    「陳經理」乃要求甲○○需提供其個人之身分證、印章、金融機構存摺、提款卡
    及密碼交付予公司使用，甲○○可預見金融帳戶提供他人使用將幫助他人實施詐
    欺犯罪，仍基於縱有人以其金融帳戶實施詐欺犯罪亦不違背其本意之幫助故意，
    於九十年四月中旬某日，在高雄市○○○路之上開某公司內，將其所有於八十三
    年六月十四日在中華郵政股份有限公司高雄草衙郵局（下稱草衙郵局）開立之帳
    號為00000000000000號帳戶之存摺、印章、提款卡、密碼及身分
    證等交付予「陳經理」。嗣「陳經理」於取得甲○○上開郵局帳戶之存摺、提款
    卡後，遂與自稱為「陳主任」之犯罪集團等成員共同基於意圖為自己不法所有之
    犯意聯絡，以「巨登科技有限公司」（下稱巨登公司）名義向不特定人寄發中獎
    彩券，乙○○於九十年六月二十七日收受巨登公司之中獎彩券後，得知中得第三
    獎，共可領取獎金新台幣（下同）八十萬元，旋乙○○乃依彩券上之電話撥打與
    自稱「林金萬」之人聯絡，「林金萬」乃向乙○○佯稱倘欲領取獎金，需先加入
    公司成為會員，並支付入會員費，乙○○陷於錯誤，信以為真，遂依「林金萬」
    之指示，於九十年七月四日上午八時三十九分許、同日十二時二分許，分別匯款
    四十二萬九千元、三十五萬元，合計七十七萬九千元（公訴人誤載為七十九萬九
    千元）至甲○○上開草衙郵局帳戶內，惟乙○○迄未領得任何獎金，始知受騙。
二、案經乙○○訴由高雄市政府警察局移送臺灣高雄地方法院檢察署檢察官偵查起訴
    。
    理  由
一、被告甲○○所犯係死刑、無期徒刑、最輕本刑為三年以上有期徒刑以外之罪，其
    於準備程序中就被訴事實為有罪之陳述，經法官告知簡式審判程序之旨，並聽取
    公訴人及被告之意見後，經本院裁定由受命法官獨任進行簡式審判程序，合先敘
    明。
二、右揭被告甲○○於九十年四月間之不詳時間，見某報紙上刊登之廣告後，將其所
    有之草衙郵局帳戶之存摺、提款卡、印章、密碼等物，於九十三年四月中旬某日
    ，在高雄市○○○路之某不詳公司內，交付予自稱「陳經理」之人等情，業據被
    告於本院審理時坦承不諱，並有台灣南區郵政管理局九十一年十二月十二日之九
    一五○○○一－二七九號函及所附之郵政存簿儲金立帳申請書、客戶歷史交易清
    單等各一份在卷可稽，應堪認定；另告訴人乙○○於前開時、地，因「林金萬」
    向其佯稱中獎八十萬元，惟表示告訴人必需先加入公司會員，並支付入會費，告
    訴人陷於錯誤，信以為真，於九十年七月四日，共匯款七十七萬九千元入被告上
    開草衙郵局帳戶內之事實，亦據告訴人於警詢中指訴明確，復有郵政國內匯款執
    據二紙存卷可憑，足見被告確有提供其上開草衙郵局帳戶，供「陳主任」、「林
    金萬」等犯罪集團作為詐欺取財之工具，是被告上開自白核與事實相符，應堪採
    信。綜上所述，本案事證明確，被告犯行，堪以認定。
三、按金融帳戶為個人理財之工具，申請開設金融帳戶並無任何特殊之限制，一般民
    眾皆能自由申請開戶，並得同時在不同金融機構申請多數存款帳戶使用，乃眾所
    週知之事實。依一般人之社會生活經驗，倘係合法收入，本可自行向金融行庫開
    戶使用，而無向他人購買帳戶之必要。苟見陌生人不以自己名義申請開戶，而向
    不特定人蒐集、收購他人之金融機構帳戶使用，衡情應能懷疑收購帳戶之人目的
    在於作為犯罪之行為。查被告既不知悉其提供並交付郵局帳戶者之真實姓名、年
    籍、住居所等資料，業經被告供認在卷，竟輕易同意交付金融機構帳戶予該「陳
    經理」之人使用，顯見其早已預見所提供之帳戶將供他人作為財產犯罪之用，而
    不違反其本意，自有幫助詐欺之不確定故意。又上開「陳經理」、「陳主任」、
    「林金萬」等犯罪集團向告訴人佯稱中獎八十萬元，要求告訴人加入會員並匯款
    七十七萬九千元入會費，所為係犯刑法第三百三十九條第一項之詐欺取財罪。被
    告提供其本人之存摺予他人犯罪，將詐騙款項匯入該帳戶內，核被告從事詐欺犯
    罪構成要件以外之行為，係犯刑法第三十條第一項前段、第三百三十九條第一項
    詐欺罪之幫助犯，依刑法第三十條第二項規定，按正犯之刑減輕之。公訴意旨認
    被告之所為，係犯幫助常業詐欺取財罪嫌及洗錢防治法第九條第一項之洗錢罪嫌
    ，並應從一重論以幫助常業詐欺罪，然依卷附之證據資料所示，僅能證明自稱「
    林金萬」等人組成之犯罪集團，僅向告訴人乙○○一人詐取財物，尚無其他被害
    人出面指證該犯罪集團另涉有詐欺犯行，此外，亦無其他積極證據足以證明該犯
    罪集團有本於同一犯罪行為之意思反覆為之，且賴以為生之常業詐欺犯行，該犯
    罪集團之所為，僅能成立普通詐欺罪；另洗錢防治法之洗錢係指行為人為掩飾或
    隱匿自己重大犯罪所得財物或財產上之利益後，再加以掩飾、藏匿犯特定重大犯
    罪所得財產或利益之行為，而本案被告提供帳戶存摺之行為，非屬先有犯罪所得
    或利益，再加以掩飾或隱匿，而係取得犯罪所得或利益之犯罪手段，故非洗錢防
    制法所規範之對象，公訴檢察官亦當庭變更起訴法條為刑法第三百三十九條第一
    項之幫助詐欺罪，是本院即無庸援引刑事訴訟法第三百條規定，予以變更起訴法
    條。爰審酌被告提供帳戶存摺幫助他人犯罪，致使真正犯罪者難以被查獲，助長
    社會犯罪風氣，惟念其犯後坦認犯行，且未取得任何報酬等一切情狀，量處如主
    文所示之刑，並諭知易科罰金之折算標準，以資懲儆。
據上論斷，依刑事訴訟法第二百七十三條之一第一項、第二百九十九條第一項前段，
刑法第三百三十九條第一項、第三十條第一項前段、第二項、第四十一條第一項，罰
金罰鍰提高標準條例第一條前段、第二條，判決如主文。
本案經檢察官丙○○到庭執行職務。
中      華      民      國    九十三    年     十一     月     十二     日
                                    臺灣高雄地方法院刑事第二庭
                                        法  官  曾鴻文
右正本證明與原本無異。
如不服本判決，應於判決送達後十日內，向本院提出上訴狀。
                                        書記官    王高山
中    華    民    國      九十三      年      十一      月      十二    日
附錄本案論罪法條全文：
中華民國刑法第三十條
幫助他人犯罪者，為從犯。雖他人不知幫助之情者，亦同。
從犯之處罰，得按正犯之刑減輕之。
中華民國刑法第三百三十九條
意圖為自己或第三人不法之所有，以詐術使人將本人或第三人之物交付者
，處五年以下有期徒刑、拘役或科或併科一千元以下罰金。
以前項方法得財產上不法之利益或使第三人得之者，亦同。
前二項之未遂犯罰之。
